【裁判字號】    99,訴,1553
【裁判日期】    990720
【裁判案由】    違反槍砲彈藥刀械管制條例
【裁判全文】
臺灣臺中地方法院刑事判決              99年度訴字第1553號
公  訴  人  臺灣臺中地方法院檢察署檢察官
被      告  乙○○
義務辯護人  林群期律師
上列被告因違反槍砲彈藥刀械管制條例案件，經檢察官提起公訴
（99年度偵字第8607號），本院判決如下：
    主    文
乙○○無罪。
    理    由
一、公訴意旨略以：被告乙○○與案外人許宏猷（另由臺灣臺中
    地方法院檢察署檢察官偵查中）為朋友，其明知未經許可不
    得持有具殺傷力之改造手槍、改造霰彈槍及制式霰彈，竟與
    案外人許宏猷共同基於持有具殺傷力之改造手槍、霰彈槍及
    制式霰彈之犯意聯絡，仍於民國九十九年四月七日上午八時
    許，在案外人許宏猷駕駛之車牌號碼OW－2866號自用小客車
    內，收受案外人許宏猷自身上取出之具殺傷力之改造手槍（
    槍枝管制編號0000000000號）一枝，並將該手槍藏放在乙○
    ○所乘坐副駕駛座前原已裝有具殺傷力之改造霰彈槍（槍枝
    管制編號0000000000號）一枝等物之黑色手提袋內，而共同
    非法持有該具殺傷力之改造手槍、霰彈槍各一支及制式霰彈
    十四顆。嗣經警於同日上午九時許，在臺中市○○區○○路
    上巡邏中，發現停放在路旁之前開自小客車上之被告乙○○
    、案外人許宏猷形跡可疑欲盤查時，案外人許宏猷突踩油門
    駕車離開現場。員警立即展開追緝並攔停該車（案外人許宏
    猷逃逸中），而當場查獲被告乙○○持有前揭改造手槍、霰
    彈槍各一枝及制式霰彈十四顆（口徑十二GAUGE之制式霰彈
    十三顆，採樣四顆試射，可擊發，均有殺傷力；口徑十二GA
    UGE之制式霰彈，彈底有撞擊痕跡，經試射可擊發，亦具有
    殺傷力）等違禁物，因認被告乙○○與案外人許宏猷涉犯槍
    砲彈藥刀械管制條例第八條第四項之未經許可而持有其他可
    發射金屬或子彈具有殺傷力之槍砲及同條例第十二條第四項
    之未經許可而持有子彈等罪嫌。
二(一)按刑事訴訟法第二百零八條規定：「法院或檢察官得囑託醫
    院、學校或其他相當之機關、團體為鑑定，或審查他人之鑑
    定，並準用第二百零三條至第二百零六條之一規定；其須以
    言詞報告或說明時，得命實施鑑定或審查之人為之。第一百
    六十三條第一項、第一百六十六條至第一百六十七條之七、
    第二百零二條之規定，於前項由實施鑑定或審查之人為言詞
    報告或說明之情形準用之。」，惟司法警察等偵查輔助人員
    於案件未移送檢察官偵查前之調查犯罪階段，為查明槍彈有
    無殺傷力，資為移送檢察官偵查之依據，乃先行將槍、彈證
    物送請檢察機關概括選任之專責鑑定機關實施鑑定（此與查
    獲毒品先送衛生機關鑑定相同），基於檢察一體原則，該鑑
    定機關亦應視同受承辦檢察官所選任或囑託而執行鑑定業務
    ，其等出具之書面鑑定報告乃現行刑事訴訟法第二百零六條
    所定之鑑定人書面報告，應具有證據能力。查：內政部警政
    署刑事警察局係經臺灣高等法院檢察署檢察長概括選任鑑定
    槍彈有無殺傷力之鑑定機關，依上開說明，同時參酌內政部
    警政署刑事警察局係國內專責鑑定槍彈機關，本案被告、辯
    護人及檢察官對於內政部警政署刑事警察局所出具之鑑驗書
    之證據能力亦表示不爭執，是前開槍、彈之鑑定資料應有證
    據能力，得為本案之證據使用。
  (二)扣案之改造手槍一枝（槍枝管制編號0000000000號）、改造
    霰彈槍一枝（槍枝管制編號0000000000號）及制式霰彈十四
    顆等物，係以物件之存在及其呈現之狀態為證據資料，性質
    上屬物證而非供述證據，並無傳聞法則之適用，且該等扣案
    物品係經告同意搜索，經員警合法執行搜索扣押程式所取得
    ，且與本案具有證據關聯性，應有證據能力，得為本案之證
    據使用。
  (三)復按照相機拍攝之照片，係依機器之功能，攝錄實物形貌而
    形成之圖像，除其係以人之言詞或書面陳述為攝取內容，並
    以該內容為證據外，照片所呈現之圖像，並非屬人類意思表
    達之言詞或書面陳述，當不在刑事訴訟法第一百五十九條第
    一項所規定「被告以外之人於審判外之言詞或書面陳述」之
    範圍內，其有無證據能力，自應與一般物證相同，端視其取
    得證據之合法性及已否依法踐行證據之調查程序，以資認定
    （最高法院九十七年度台上字第三八五四號判決意旨參照）
    。查本件卷附查獲現場及查獲物品照片，雖非供述證據，而
    無傳聞法則之適用，但上開照片乃警方查獲被告後，依法利
    用相機採證而於拍攝後所取得，且與被告之犯罪事實具有關
    聯性，被告及其辯護人對於此照片亦均不爭執其取得之合法
    性，復經本院對當事人依法提示並告以要旨而踐行調查之程
    序，故皆具有證據能力。
  (四)按被告以外之人於審判外之言詞或書面陳述，除法律有規定
    者外，不得作為證據；又被告以外之人於審判外之陳述，雖
    不符前四條之規定，而經當事人於審判程式同意作為證據，
    法院審酌該言詞陳述或書面陳述作成時之情況，認為適當者
    ，亦得為證據。當事人、代理人或辯護人於法院調查證據時
    ，知有第一百五十九條第一項不得為證據之情形，而未於言
    詞辯論終結前聲明異議者，視為有前項之同意，刑事訴訟法
    第一百五十九條第一項、第一百五十九條之五分別定有明文
    。查證人陳梅、陳甘霖於警詢時之證述及卷附之搜索扣押筆
    錄、扣押物品目錄表、槍枝初步檢視報告表、職務報告均為
    前開刑事訴訟法第一百五十九條第一項之傳聞證據，惟檢察
    官、被告、辯護人於本院中均不爭執其證據能力，復未於言
    詞辯論終結前聲明異議，而本院審酌上開陳述作成時之情況
    ，並無違法取證之情事，揆諸前揭規定，應認有證據能力，
    亦得為本案之證據使用。
  (五)按被告以外之人於偵查中向檢察官所為之陳述，除顯有不可
    信之情況者外，得為證據，刑事訴訟法第一百五十九條之一
    第二項定有明文。查證人即查獲警員盧旺志之證述，係偵查
    中所為之陳述，僅單純陳述其本身所經歷之查獲經過情形，
    既未刻意迴護或誣攀被告，亦無顯不可信之情況，自得為本
    案之證據使用。
三、按犯罪事實應依證據認定之，無證據不得認定犯罪事實；又
    不能證明被告犯罪者，應諭知無罪之判決，刑事訴訟法第一
    百五十四條第二項、第三百零一條第一項分別定有明文。而
    認定犯罪事實之證據，係指足以認定被告確有犯罪行為之積
    極證據而言，苟未能發現相當證據，或證據不足為不利於被
    告事實之認定時，即應為有利於被告之認定，更不必有何有
    利之證據，亦不能以推測或擬制之方法，以為裁判基礎，此
    有最高法院二十九年度上字第三一０五號、四十年度臺上字
    第八十六號、五十六年度臺上字第八０七號判例意旨可資參
    照。又認定犯罪事實所憑之證據，雖不以直接證據為限，間
    接證據亦包括在內；然而無論直接或間接證據，其為訴訟上
    之證明，須於通常一般之人均不致有所懷疑，而得確信其為
    真實之程度者，始得據為有罪之認定，倘其證明尚未達到此
    一程度，而有合理之懷疑存在時，事實審法院復已就其心證
    上理由予以闡述，敘明其如何無從為有罪之確信，因而為無
    罪之判決，尚不得任意指為違法，亦有最高法院七十六年台
    上字第四九八六號判例可稽。再檢察官對於起訴之犯罪事實
    ，應負提出證據及說服之實質舉證責任，倘其所提出之證據
    ，不足為被告有罪之積極證明，或其指出之證明方法，無從
    說服法院以形成被告有罪之心證，基於無罪推定之原則，自
    應為被告無罪判決之諭知，亦經最高法院著有九十二年度臺
    上字第一二八號判例意旨可參。
四、公訴人以被告乙○○涉犯上開犯行，無非以被告乙○○於警
    偵訊時自承於九十九年四月七日上午八時許，在案外人許宏
    猷駕駛之車牌號碼OW－2866號自用小客車內，收受案外人許
    宏猷自身上取出之具殺傷力之改造手槍（槍枝管制編號0000
    000000號）一枝，將該手槍藏放在被告乙○○所乘坐之副駕
    駛座前原裝有具殺傷力之改造霰彈槍（槍枝管制編號00000
    00000號）一枝等物之黑色手提袋內之事實；又證人即查獲
    員警盧旺志於同日上午九時許，在臺中市○○區○○路上巡
    邏中，發現停放在路旁之前開自小客車上之被告乙○○、案
    外人許宏猷形跡可疑欲盤查時，案外人許宏猷突踩油門駕車
    離開現場。員警立即展開追緝並攔停該車（許宏猷逃逸中）
    ，而當場查獲被告乙○○乘坐之前開自小客車副駕駛座前腳
    踏板上黑色手提袋中有前揭改造手槍、霰彈槍各一枝及制式
    霰彈十四顆等違禁物，並有臺中市警察局槍枝初步檢視報告
    表、內政部警政署刑事警察局槍彈鑑定書各一份、臺中市警
    察局第六分局扣押物品目錄表及相關扣押物照片一份、本案
    查獲地點示意圖一紙及查獲照片六張、職務報告一份資為論
    據。
五、訊據被告乙○○堅決否認有何持有上開具殺傷力之改造手槍
    、改造霰彈槍各一枝及制式霰彈十四顆之犯行，辯稱：因朋
    友在榮總開刀，其去照顧朋友，當天上午案外人許宏猷打電
    話說要來找其，其上案外人許宏猷車子沒多久，在行進間案
    外人許宏猷從身上拿出一把手槍丟給其，叫其幫他放到前面
    包包，包包原本放在副駕駛座腳踏板，該包包是案外人許宏
    猷的，上車時就放在車上；往前開沒多久就停在路邊，後來
    警車過來，案外人許宏猷就加速逃逸，到了死巷，案外人許
    宏猷就逃跑，警察叫其下車；警察搜索時，其主動跟警察說
    車上有槍，警察問其怎麼知道，其表示案外人許宏猷丟一枝
    槍叫其放到袋子裡面所以知道，警察打開放在右前座腳踏板
    上的包包時，裡面就發現有一枝霰彈槍，其表示叫其放的是
    手槍，怎麼會變成霰彈槍，再打開該包包另一個格子才發現
    原本叫其放的那枝手槍，包包內沒有看到子彈；打開行李廂
    時，又看到另一枝霰彈槍（按係空氣長槍，並無殺傷力），
    又搜到紙袋，紙袋內有一個紙盒子，裡面放置子彈，原本警
    察還以為是海洛因；案外人許宏猷將槍丟給其叫其放到袋子
    裡面去，其沒有持有槍枝、子彈的意思等語。經查：
  (一)上開改造手槍、改造霰彈槍各一枝及制式霰彈十四顆均係在
    被告搭乘之車牌號碼OW－2866號自小客車內查獲之事實，業
    據被告供明，並有上開改造手槍、霰彈槍各一枝及制式霰彈
    十四顆扣案可證，復有搜索扣押筆錄、扣押物品目錄表各一
    份及現場查獲照片四幀、查獲槍彈照片二幀（見偵卷第六二
    頁）可憑。
  (二)又扣案槍彈經送鑑驗結果，以送鑑霰彈槍一枝（槍枝管制編
    號0000000000號）認係改造霰彈槍，由仿霰彈槍製造之槍枝
    ，換裝土造金屬槍管組合而成，擊發功能正常，可供擊發口
    徑十二GAUGE之制式霰彈使用，認具殺傷力；送鑑手槍一枝
    （槍枝管制編號0000000000號），係改造手槍，由仿造BERE
    TTA 廠Ｍ九型半自動手槍製造之槍枝，換裝土造金屬槍管而
    成，擊發功能正常，可供擊發適用子彈使用，認具殺傷力，
    送鑑子彈十四顆，十三顆認均係口徑十二GAUGE之制式霰彈
    ，採樣四顆試射，可擊發，認均具殺傷力；一顆係口徑十二
    GAUGE之制式霰彈，彈底具撞擊痕跡，經試射，可擊發，認
    具殺傷力等情，有內政部警政署刑事警察局鑑定書一份可參
    。是本件扣案之改造手槍一枝、改造霰彈槍一枝及制式霰彈
    十四顆，均係屬槍砲彈刀械管制條例所規範之可發射子彈具
    有殺傷力之槍枝及子彈，當無疑義。
  (三)現場查獲上開槍、彈之車牌號碼OW－2866號自用小客車係案
    外人許宏猷駕駛使用一節，業據被告供明，並經證人陳甘霖
    於警詢時證述明確，其證稱：該車車主為證人陳梅，其與陳
    梅原係同居關係，該車原車主為其本人，因陳梅無交通工具
    就過戶給她，車子雙方都有使用，分手後該車置於其住處，
    日前其友人即案外人許宏猷看見該車表示欲向其購買，其同
    意，多日後案外人許宏猷表示要先開至修配廠修理，其於九
    十九年三月二十五日請案外人許宏猷簽一張借據才讓之開走
    ，四天後請其辦理過戶，但許宏猷表示沒錢，過幾天有錢再
    約過戶，後來就聯絡不上等語。而證人陳梅於警詢時亦證稱
    ：該車原由陳甘霖過戶至其名下，二人原為同居關係，但已
    分手，分手後該車係證人陳甘霖使用，其並不認識案外人許
    宏猷等語。而該車為警查獲時，駕駛雖棄車逃逸，惟證人即
    查獲員警盧旺志於偵查中結證稱：當時其開車載案外人曾耀
    堂巡邏，看到路邊一台黑色BMW牌OW－2866號自小客車，因
    為黑色BMW車是該時期重點盤查車輛，且又發現車上有二人
    行跡可疑，決定靠近盤查，但該車突然加速駛離現場，渠等
    自後追緝，追到臺中港路三段一五六之十五號前，該處是死
    巷，該車無處可逃，該車駕駛跳車逃逸；前座掉落一個錢包
    ，裡面有案外人許宏猷的身分證，其他物品是在車上發現的
    ，車上有很多東西，放的很亂等語，並有扣案許宏猷身分證
    照片一幀（見偵卷第六四頁）在卷可參。且該車上採得之指
    紋經鑑驗結果，確與案外人許宏猷檔存右中指指紋相符，有
    內政部警政署刑事警局鑑定書一份可參。是上開查獲槍、彈
    之車牌號碼OW－2866號自用小客車確係由案外人許宏猷駕駛
    ，為警查獲時棄車逃逸一節，應堪認定。
  (四)另被告為警查獲時在現場即向員警坦言車上尚有槍枝，且係
    案外人許宏猷所有等情，業據被告供明，證人盧旺志於偵查
    中結證稱：當時其開車載案外人曾耀堂巡邏，看到路邊一台
    黑色BMW牌車牌號碼OW－2866號自小客車，因為黑色BMW車是
    該時期重點盤查車輛，且又發現車上有二人行跡可疑，決定
    靠近盤查，但該車突然加速駛離現場，渠等自後追緝，追到
    臺中港路三段一五六之十五號前，該處是死巷，該車無處可
    逃，該車駕駛跳車逃逸，當時支援警察尚未到達現場，其與
    案外人曾耀堂守住留在副駕駛座的被告乙○○；當時被告乙
    ○○開門想下車，渠等拔槍喝止，命他趴在地上，當時前車
    兩門已打開，前座中間有明顯可見之針筒與透明夾鏈袋裝著
    的毒品三、四包散置著，後來對被告乙○○搜身，發現褲子
    左前有毒品一包以上，渠等隨即電請值班人員聯絡鑑識小組
    到場，鑑視小組到場前渠等均未動該車，也無其他人靠近車
    輛，只有戒護著被告乙○○；當時渠等有問被告乙○○，問
    車上除了毒品外，還有何物，被告乙○○說車上還有槍，當
    時有問他為何知道車上有槍，被告乙○○說案外人許宏猷有
    拿槍給他看，沒有說幾枝槍，渠等再問槍放在何處，其表示
    當時所坐的副駕駛座前腳踏板上有一個黑色手提袋，就是現
    場照片編號三、四的手提袋，渠等沒有動，等到鑑識小組來
    才清點；該手提袋有拉鍊，鑑識小組打開後有分隔，一邊放
    霰彈槍，一把是手槍；一打開先看到霰彈槍，因為霰彈槍比
    較厚，會撐開袋子，制式霰彈全部十四顆也是在同一個袋子
    發現；在後行李廂發現一個長紙箱，裡面放有黑色空氣長槍
    ，四個霰彈型空氣槍及鋼珠一包，另外前座中間扶手處有一
    些小皮包，裡面有毒品；第一時間被告乙○○反應只說槍是
    案外人許宏猷的等語。就查獲員警盧旺志所述其於查獲之時
    被告即另告知車上有槍，並表明係案外人許宏猷有拿槍給他
    看、且告知係放置當時所乘坐的副駕駛座等情，均與被告所
    辯大致相符。
  (五)該車登記於係證人陳梅名下，為證人陳甘霖所占有使用，嗣
    由案外人許宏猷使用情，各據證人陳梅、陳甘霖於警時陳明
    ，已如前述，且為警查獲時該車駕駛並非被告而係案外人許
    宏猷一節，業據被告供明，而查獲時該車駕駛已棄車逃逸，
    僅留被告在現場為警查獲一節，亦據證人盧旺志於偵查中證
    述明確，並有員警職務報告一份可佐。而公訴人亦認被告於
    九十九年四月七日上午八時許，在案外人許宏猷駕駛之車牌
    號碼OW－2866號自用小客車內，「收受」案外人許宏猷自身
    上取出之具殺傷力之改造手槍一支，並將該手槍「藏放」在
    乙○○所乘坐副駕駛座前原已裝有具殺傷力之改造霰彈槍一
    支等物之黑色手提袋內，而「共同」非法持有槍彈等情，無
    非以被告確有接觸其中之手槍，並將之置於右前座踏墊之已
    放置霰彈槍及霰彈之手提包內為據，且所認定之自始接觸該
    槍彈之時間，亦如被告辯之查獲上午八時許起至上午九時查
    獲時止，案外人許宏猷於警、偵訊時雖均未到案，惟被告堅
    稱其當日上午在臺中榮民總醫院上車乘座於案外人許宏猷駕
    駛自用小客車之右前座，案外人許宏猷交付改造手槍委其置
    於右前座踏墊處之手提包內，被告依其所請將手槍置於其內
    等情。以被告應案外人許宏猷之要求將改造手槍置於右前座
    踏墊處之手提包內，縱有接觸該改造手槍，且手提包放置位
    置亦在其乘座之右前座之踏墊，然自小客車之車室空間係車
    主或駕駛實力支配之範圍，且自用小客車駕駛將個人有之物
    品放置於右前座（即上開所稱之「副駕駛座」）或該座位踏
    墊處等情，當與常情無違，而嗣後被告一人上車乘坐位置係
    右前座，亦與一般乘車禮儀及習慣相符。再者，同車右前座
    之人其搭乘座位附近範圍，並非如一般承租分租房間等個人
    專屬之空間，非以搭乘自用小客車右前座者，在右前座附近
    範圍內物品，均係該乘客所有或持有。按持有槍、彈槍，係
    指就槍、彈為執持占有而言，必須行為人主觀上對手槍有執
    持占有之意思，客觀上有足以顯示係實現其占有物上權利之
    行為。如偶然經手，迅即脫離，對之無執持占有之意思與行
    為，即非此所謂持有。被告於是日上午上車，駕駛交付手槍
    請其置於右前座下手提包內，而該手提包內亦另有槍彈，被
    告雖有短暫接觸該改造手槍，考諸上情，尚難僅以被告於日
    上午有接觸短暫手槍、且乘座位置範圍附近內另有槍彈，即
    認該槍彈為被告所持有。再者查獲之初，案外人許宏猷迅速
    逃逸，被告則在場為警查獲，經警搜出毒品後，在場於員警
    詢問時即告知員警車上有槍及為何知悉有槍等情，已如前述
    ，堪以佐證其主觀上自認槍枝與其無關，方於查獲之初即直
    言無隱。
  (六)又上開自用小客車內除右前座踏墊上雖經查獲本案之改造手
    槍、霰槍及子彈外，另在該車行李廂內查獲鋼珠一包、霰彈
    型氣槍子彈四顆、空氣槍一支等物，業據證人盧旺志於偵查
    中證述明確，並有扣押物品目錄表一份可參。而上開空氣槍
    一枝，認係氣體動力式槍枝，以小型高壓氣體鋼瓶內氣體為
    發射動力，經以金屬彈丸測試三次，其中彈丸（直徑六．０
    ｍｍ、重量０．八八ｇ）之最大發射速度為三九公尺/秒，
    計算其動能為０．六六焦耳，換算其單位面積動能為二．三
    焦耳/平方公分，空氣槍子彈四顆係可供上開槍枝使用具彈
    殼外型之儲氣裝置，鋼珠一包認均係金屬彈丸等情，有上開
    槍彈鑑定書在卷可稽。上開物品固難認具殺傷力，而非屬槍
    砲彈藥刀械管制條例規範處罰之槍枝、子彈，惟此等事涉有
    關槍枝、子彈之物品，另置於後行李廂之內，衡情更係車主
    或駕駛持有之物，更難認係與當日偶而同車之被告有關。以
    該車駕駛持有槍彈及相關物品，遍置行李廂、右前座踏墊等
    處，僅以被告上車同行乘坐在右前座，及將案外人許宏猷交
    付之改造手槍放置入原放在踏墊之手提包內之動作，尚難遽
    認被告與案外人許宏猷有何共同持有槍彈之主觀犯意。
  (七)綜上所述，本件扣案之改造手槍、改造霰彈槍、制式霰彈固
    係違禁物，惟僅以被告上車時，案外人許宏猷交付改造手槍
    與被告，委其放置於踏墊之手提包，而該手提包內另有放置
    改造霰彈槍、制式霰彈，旋為警查獲等情，縱令屬實，惟此
    尚不足以證明被告確有持有之意思，共同與案外人許宏猷持
    有上開槍彈。況被告若有共同持有該改造手槍、改造霰彈槍
    、制式霰彈之犯意，衡情應無在員警查悉有毒品後另主動供
    出車內另有槍枝之理。是本案尚無積極證據足認被告有何上
    開與案外人許宏猷共同持有槍彈之犯行，復查無其他積極證
    據足認被告確有公訴人所指上開共同持有手槍之犯行，被告
    是否有該犯行，尚有合理之懷疑存在，而不能證明被告犯罪
    ，揆諸上揭法律、判例及判決意旨，應為被告無罪之諭知。
    又按沒收係屬從刑，依主從不可分原則，應附隨於主刑而同
    時宣告之，除有罪，免刑等判決，於裁判時併宣告外，如諭
    知無罪之判決，既無主刑，從刑亦無所依附（參考最高法院
    七十八年度台非字第七十二號判例意旨）。本案既經判決被
    告無罪，扣案改造手槍、改造霰彈槍、制式霰彈無從於本案
    宣告沒收，附此敘明。
據上論斷，應依刑事訴訟法第三百零一條第一項，判決如主文。
本案經檢察官甲○○到庭執行職務。
中    華    民    國    99    年    7     月    20    日
                  刑事第七庭  審判長法  官  王邁揚
                                    法  官  黃賢婷
                                    法  官  陳  葳
以上正本證明與原本無異。
如不服本判決應於收受判決後10日內向本院提出上訴書狀，並應
敘述具體理由；其未敘述上訴理由者，應於上訴期間屆滿後20日
內向本院補提理由書（均須按他造當事人之人數附繕本）「切勿
逕送上級法院」。
                                    書記官  張雅如
中    華    民    國    99    年    7     月    20    日

司法院資訊處製作；財團法人民間司法改革基金會備份。
